【裁判字號】    90,交上訴,1564
【裁判日期】    901231
【裁判案由】    過失致死
【裁判全文】
臺灣高等法院臺南分院刑事判決            九十年度交上訴字第一五六四號  黎股
      上  訴  人  臺灣臺南地方法院檢察署檢察官
      上  訴  人
      即  被  告  甲  ○  ○
      選任辯護人  蘇  明  道
右上訴人因被告業務過失致人於死案件，不服臺灣臺南地方法院九十年度交訴三六八
字第號中華民國九十年十月十八日第一審判決（起訴案號：臺灣臺南地方法院檢察署
九十年度偵字第九三八三號），提起上訴，本院判決如左：
      主      文
原判決撤銷。
甲○○從事業務之人，因業務上之過失致人於死，處有期徒刑壹年，緩刑肆年。
      事      實
一、甲○○以駕駛大貨車為業。民國九十年八月三日上午五時五十分許，駕駛車號為
    九Ｊ－０一二號營業用大貨車，沿台十九線道路北向南方向行駛，行經國道八號
    便道新吉路橋下與台十九線路口之設有閃黃燈交岔路口時，本應注意汽車行駛之
    車前狀況，隨時採取必要之安全措施，且汽車行駛於有閃黃燈之交岔路口，應遵
    守燈光號誌之指示，減速接近，注意安全，小心通過。又應注意汽車行駛於郊外
    道路時速不得超過六十公里，而依當時情形亦無不能注意之情事，竟疏於注意及
    此，猶以時速約七十公里之速度行於內側車道，適有林得地駕駛車號為Ｐ五－五
    九三九號自小客車，沿國道八號便道由東向西行駛至該路口，亦疏未注意車前狀
    況及減速慢行，及見前方大貨車通過，因煞車不及，致其所駕自小客車車頭衝撞
    大貨車左後輪前方，小客車右側車身遭大貨車左後輪衝撞後，大貨車以單側輪胎
    滑行至交岔路口終止處安全島旁向右側翻覆，自小客車車頭及右側車身幾乎全毀
    ，林得地因此受有頭胸撞壓傷、多處骨折、內出血及失血性休克等傷害，當場傷
    重不治死亡。甲○○於有偵查犯罪職權機關發覺其為犯人前，即向到場警員自首
    其肇事，並進而接受偵訊。
二、案經臺灣臺南地方法院檢察署檢察官偵查起訴。
      理      由
一、訊據上訴人即被告甲○○對右揭犯罪事實坦承不諱，且被害人林得地因本件車禍
    受傷死亡，經檢察官督同法醫師相驗屬實，製有勘驗筆錄、相驗屍體證明書、驗
    斷書在卷可憑。並有道路交通事故調查報告表及車損照片十八幀附卷可稽。按汽
    車行駛時，駕駛人應注意車前狀況，隨時採取必要之安全措施；汽車之行車速度
    在郊外道路，時速不得超過六十公里；又汽車行駛至交岔路口，應遵守燈光號誌
    之指示，而閃光黃燈表示『警告』，車輛應減速接近，注意安全，小心通過，道
    路交通安全規則第九十四條第三項、第九十三條第一項第一款及道路交通標誌標
    線號誌設置規則第二百十一條第一項第一款分別定有明文，被告駕駛車輛自應注
    意上開規定。又依附卷之交通事故調查報告表所載，本件肇事時、地之天候晴、
    視距良好、交岔路口號誌正常，則肇事時，被告顯未注意車前狀況並未依照行車
    速度行進，依當時客觀情形，又無不能注意之情形，竟疏未注意，致與被害人林
    得地之自小客車發生碰撞，足證被告之行為，顯有過失。而被害人確因本件車禍
    造成死亡結果，被告之過失駕車肇事行為與上開結果間，自有相當因果關係。
    另依肇事後兩車車損照片觀之，大貨車左後輪外側有一處明顯撞擊痕，左後輪前
    方車板架外側亦有撞擊痕，小客車引擎蓋脫落，右車身自前擋風玻璃處嚴重內凹
    ，車頂遺有大貨車車身之藍色烤漆，而脫落之引擎蓋近車頭處有一與前保險槓
    呈平行之向下彎折（以上見相驗卷第八至十二頁、偵查卷第三至六頁）。足見該
    自用小客車係行進中直接衝撞大貨車左側後輪前方，故小客車引擎蓋有一與前保
    險槓呈平行之向下彎折，其後小客車因車頭伸入大貨車左側板架下方，致右側車
    身近右側擋風玻璃處遭向前滾動之大貨車左後輪撞擊，大貨車因左側受外力撞擊
    且左後輪滾動中撞擊該小客車右車身，故大貨車以右側輪胎單邊滑行之方式，衝
    到路口終止處安全島旁，向右傾倒而翻覆。該自用小客車未注意車前狀況及減速
    慢行（撞擊前小客車車行方向無何煞車痕），致肇本件車禍，其與被告之過失同
    為肇事原因，然被告仍不能因此解免過失責任。本件事證明確，被告過失致死犯
    行堪予認定。
二、被告為從事駕駛業務之人，業據其供承在卷。核被告所為係犯刑法第二百七十六
    條第二項之業務過失致死罪。被告於肇事後未經有偵查權之公務員或機關發覺其
    犯嫌前，留在事故現場向到場處理之警員自承犯行，進而接受偵訊，業據被告供
    承在卷，且卷附現場圖報案人欄亦記載被告為報案人，所為合乎自首要件，依刑
    法第六十二條前段減輕其刑。原審依法論科，原無不合。惟原判決疏未論究被害
    人林得地與有過失，自欠允當。公訴人循死者配偶乙○○聲請上訴，未附理由，
    應認其上訴為無理由。被告上訴，就被害人與有過失執以主張，為有理由，應由
    本院撤鎖原判決。爰審酌被告過失程度、犯罪所生危害、犯罪後坦承犯行及自首
    、被害人與有過失等一切情狀，量處有期徒刑一年。又查，被告並無不良素行，
    有臺灣高等法院被告全國前案紀錄表附於本院卷內可考，肇事後已與被害人家屬
    成立民事調解，賠償新臺幣三百五十萬元，有臺南縣永康市調解委員會調解書一
    份附於本院卷內可考，經此偵審程序，當已知所警惕，諒無再犯之虞，本院認所
    宣告之刑以暫不執行為適當，併為緩刑四年之諭知，以啟自新。
據上論斷，應依刑事訴訟法第三百六十九條第一項前段、第三百六十四條、二百九十
九條第一項前段，刑法第二百七十六條第二項、第六十二條、第七十四條第一款，罰
金罰鍰提高標準條例第一條前段，判決如主文。
本案經檢察官王碧霞到庭執行職務。
中    華    民    國      九十      年      十二      月      三十一    日
                                臺灣高等法院臺南分院刑事第二庭
                                    審判長法官  游    明    仁
                                          法官  林    永    茂
                                          法官  陳    清    溪
右正本證明與原本無異。
如不服本判決，應於判決送達後十日內向本院提出上訴狀，其未敘述理由者並應於提
出上訴狀後十日內向本院補提理由狀（應附繕本)。
                                    法院書記官  陳    明    芬
中    華    民    國      九十      年      十二      月      三十一    日
附錄本案論罪科刑法條全文：
刑法第二百七十六條第二項：
從事業務之人，因業務上之過失犯前項之罪者，處五年以下有期徒刑或拘役，得併科
三千元以下罰金。


司法院資訊處製作；財團法人民間司法改革基金會備份。
